臺灣高等法院臺南分院刑事判決　　　　　九十三年度上訴字第七九五號　　　潛
　　　上　訴　人
　　　即　被　告　呂　進
右列上訴人因違反毒品危害防制條例案件，不服臺灣臺南地方法院九十三年度訴字第
五三七號中華民國九十三年七月二十八日第一審判決（起訴案號：臺灣臺南地方法院
檢察署九十三年度毒偵緝字第一二、一三、一四、一五號、九十三年度毒偵字第四五
○號），提起上訴，及臺灣臺南地方法院檢察署移送併案（九十三年度毒偵字第二○
五二、三○一六號），本院判決如左：
      主      文
原判決撤銷。
呂進男連續施用第一級毒品，處有期徒刑壹年貳月；又連續施用第二級毒品，處有期
徒刑玖月。應執行有期徒刑壹年陸月。
      事      實
一、呂進男於民國（下同）八十六年間，因違反麻醉藥品管理條例案件，經本院判處
    有期徒刑六年確定，自八十七年七月十日入監服刑，於九十二年五月九日因縮短
    刑期假釋出監，並交付保護管束，保護管束期間至九十三年五月十日屆滿。又其
    前復因施用毒品案件，經臺灣臺南地方法院裁定送觀察、勒戒後，認無繼續施用
    毒品之傾向，經臺灣臺南地方法院檢察署檢察官於八十八年二月五日，以八十七
    年度偵字第九八八九號為不起訴處分確定在案。猶不知悔改，於上開不起訴處分
    確定後五年內，在假釋交付保護管束期間，明知海洛因、安非他命分別係毒品危
    害防制條例所明定之第一級、第二級毒品，竟基於施用第一級毒品海洛因之概括
    犯意，自九十二年六月間某日起至九十三年八月三日止，連續在其臺南縣關廟鄉
    ○○村○○路卅六巷卅九弄八號住處，以海洛因粉末摻入美娜水，用注射針筒注
    射的方式施用第一級毒品海洛因，平均約每二、三天施用一次。另基於施用第二
    級毒品安非他命之概括犯意，自九十二年六月間某日起至九十三年八月三日止，
    連續在其上開住處，將安非他命置於電燈泡內，用打火機點燃，並以吸管過濾吸
    食的方式施用第二級毒品安非他命，平均約每星期吸食一次。嗣經臺灣臺南地方
    法院檢察署觀護人室及臺南縣警察局歸仁分局分別於九十二年八月六日、八月十
    五日、八月二十二日、八月二十七日、九月三日及九十三年一月八日通知其到場
    採尿後，分別檢驗出呈嗎啡及安非他命陽性反應，因而查獲上情。復於九十三年
    四月二日下午十三時四十分許，在台南縣歸仁鄉○○街○段九十八號涉嫌竊取鐵
    門時，為警查獲，採取其尿液檢驗出呈嗎啡陽性反應。又於九十三年八月三日十
    二時四十分許，因通緝為警在台南縣關廟鄉○○村○○路三十六巷三十九弄八號
    緝捕，採取其尿液檢驗出呈嗎啡及安非他命陽性反應。
二、案經臺灣臺南地方法院檢察署觀護人簽請偵辦及臺南縣警察局歸仁分局報請臺灣
    臺南地方法院檢察署檢察官偵查，嗣檢察官以呂進男有上述施用毒品之事實，向
    臺灣臺南地方法院聲請將呂進男送勒戒處所觀察、勒戒，旋經臺灣臺南地方法院
    裁定「呂進男連續施用第一、二級毒品，應送勒戒處所觀察、勒戒」，呂進男不
    服提起抗告，經本院裁定「抗告駁回」確定，嗣將呂進男送勒戒處所觀察、勒戒
    ，發現呂進男仍有繼續施用毒品之傾向，檢察官據以偵查起訴及移送併案。
      理      由
一、前揭事實，迭據被告呂進男於警訊、偵查中、原審及本院審理時供承不諱，且被
    告於案發時為臺灣臺南地方法院檢察署觀護人室、臺南縣警察局歸仁分局、台南
    縣警察局第一分局分別通知採尿，送請檢驗結果，分別檢出嗎啡及安非他命陽性
    反應，有臺灣臺南地方法院檢察署受保護管束人尿液檢體監管紀錄表、臺南縣警
    察局歸仁分局採擷嫌疑人尿液送驗編號名冊、長榮大學毒物研究中心尿液檢驗報
    告五紙及臺南縣衛生局尿液檢驗成績書、臺南市衛生局檢驗成績書附卷可資佐證
    （見九十二年度毒偵字第一六一○號卷第二、三頁、第一六五五號卷第三、五、
    六頁、第一七○七號卷第二、三頁、第一七八二號卷第三、七頁、警卷第四、五
    頁、併案歸仁分局卷第五頁、併案一分局警卷第六頁）。按海洛因係由嗎啡經化
    學合成而製得，經注射進入人體後，因代謝而分解又生成嗎啡，因此施打海洛因
    後，由尿液檢驗結果仍為嗎啡反應，核屬科學上正常合理現象，足證被告上開自
    白施用海洛因亦核與事實相符。又被告呂進男前因施用毒品案件，經原審八十七
    年度毒聲字第八五六四號裁定送觀察、勒戒後，認無繼續施用毒品之傾向，經臺
    灣臺南地方法院檢察署檢察官於八十八年二月五日，以八十七年度偵字第九八八
    九號為不起訴處分確定，另被告呂進男因右開連續施用海洛因及安非他命之事實
    ，經臺灣臺南地方法院裁定應將之送勒戒處所觀察、勒戒，經提起抗告，旋經本
    院駁回確定在案，復將被告送勒戒處所觀察、勒戒，發現被告仍有繼續施用毒品
    之傾向等情，有上開不起訴處分書、臺灣高等法院被告全國前案紀錄表、原審九
    十三年度毒聲字第一四○號裁定、本院九十三年度毒抗字第八一號裁定，及臺灣
    臺南看守所附設勒戒處所九十三年四月二十三日南所勒證九三四○一一號有無繼
    續施用毒品傾向證明書各一份附卷足憑（見九十三年度毒偵緝字第一五號卷第三
    ○頁、一審卷第十六頁、九十三年度毒聲字第一四○號卷第十七至十九頁、二十
    五至二十七頁、九十三年度毒偵字第四五○號卷第二十二頁），其於不起訴處分
    確定後五年內再犯本件施用毒品，及因本件施用毒品經送觀察、勒戒後，仍有繼
    續施用毒品傾向之罪證至臻明確，犯行洵堪認定。
二、按連續數行為而犯同一之罪名者，以一罪論，為刑法第五十六條所明定。是連續
    犯之數行為，在法律上既綜合論以一罪，而為一個評價，則於法律有修正變更之
    際，茍一部犯行發生在法律修正變動前之舊法時期，一部係在新法施行後所犯，
    因連續犯屬裁判上之一罪，在法律上既綜合各犯罪行為而為一個評價，故應依最
    後行為所應適用之新法處斷，而無刑法第二條第一項但書規定之新舊法比較適用
    問題（最高法院二十九年上字第三八六六號判例、八十二年臺非字第九八、二四
    五號、八十三年臺非字第六七號、八十八年臺上字第二○三九號、九十二年臺上
    字第二四三九號判決意旨參照）。被告連續施用海洛因及安非他命之犯行，開始
    之時間雖於九十二年六月間，但最後之行為時均為九十三年八月三日，揆諸前揭
    說明，應依其最後行為時之法律亦應適用修正後毒品危害防制條例規定處斷。次
    按海洛因及安非他命分別係毒品危害防制條例第二條第二項第一款、第二款規定
    之第一級、第二級毒品，禁止非法持有及施用。核被告施用第一級、第二級毒品
    ，分別係犯修正後毒品危害防制條例第十條第一項施用第一級毒品罪，及同條第
    二項施用第二級毒品罪。多次持有第一級毒品海洛及第二級毒品安非他命並進而
    施用，其持有之低度行為各應為施用之高度行為所吸收，均不另論罪。先後多次
    施用第一級毒品海洛因及第二級毒品安非他命犯行，時間緊接，犯罪構成要件相
    同，顯各係基於概括之犯意，均為連續犯，應各依刑法第五十六條規定論以一罪
    ，並分別加重其刑。又臺灣臺南地方法院檢察署移送併案部分（九十三年度毒偵
    字第二○五二、三○一六號），雖為公訴人起訴事實所未及，因與起訴部分有連
    續犯裁判上一罪關係，應併予審理。被告所犯上述二罪，犯意各別，罪名相異，
    應予分論並罰。原審予被告論罪科刑，固非無見。惟原判決未及審酌臺灣臺南地
    方法院檢察署移送併案事實部分，洵有未洽。被告上訴意旨，亦指摘及此。但原
    判決既有可議，自屬無法維持，應由本院撤銷改判之。爰審酌被告有違反麻醉藥
    品管理條例案件前科，未能警惕，戒絕此惡習，假釋保護管束期間內再犯，顯未
    因所受刑罰及觀察勒戒等治療處分記取教訓，及被告犯後坦承犯行之態度等一切
    情狀，分別量處施用第一級毒品罪有期徒刑壹年貳月；施用第二級毒品罪有期徒
    刑玖月，並定應執行為有期徒刑壹年陸月。
四、據上論斷，應依刑事訴訟法第三百六十九條第一項前段、第三百六十四條、第二
    百九十九條第一項前段，毒品危害防制條例第十條第一項、第二項，刑法第十一
    條前段、第五十六條、第五十一條第五款，判決如主文。
本案經檢察官王碧霞到庭執行職務。
中  華  民  國      九十三      年      十二      月        一          日
                                臺灣高等法院臺南分院刑事第一庭
                                    審判長法官  蔡    長    林
                                          法官  田    平    安
                                          法官  陳    顯    榮
右正本證明與原本無異。
施用第一級毒品罪，如不服本判決，應於判決送達後十日內向本院提出上訴狀，其未
敘述理由者並應於提出上訴狀後十日內向本院補提理由書（應附繕本）。
施用第二級毒品罪，不得上訴。
                                    法院書記官  李    培    薇
中  華  民  國      九十三      年      十二      月        二          日
附錄本案論罪科刑法條全文：
毒品危害防制條例第十條第一項、第二項：
  施用第一級毒品者，處六月以上五年以下有期徒刑。
  施用第二級毒品者，處三年以下有期徒刑。